【裁判字號】    99,裁,3004
【裁判日期】    991125
【裁判案由】    營業稅
【裁判全文】
最  高  行  政  法  院  裁  定
                                      99年度裁字第3004號
抗  告  人  英屬維京群島商．銀鯨股份有限公司台灣分公司
代  表  人  封偉倫
訴訟代理人  林昇平
            林佳華
相  對  人  財政部臺北市國稅局
代  表  人  凌忠嫄
上列當事人間營業稅事件，抗告人對於中華民國99年6月7日臺北
高等行政法院99年度再字第60號裁定，提起抗告，本院裁定如下
︰
    主  文
抗告駁回。
抗告訴訟費用由抗告人負擔。
    理  由
一、按抗告法院認抗告為不合法或無理由者，應為駁回抗告之裁
    定。
二、本件原裁定以：抗告人不服原審法院98年度訴字第138號判
    決（下稱原審判決），提起上訴，經本院98年度裁字第260
    7號裁定（下稱原確定裁定）駁回其上訴。抗告人猶未甘服
    ，前於民國（下同）98年12月8日主張原審判決有行政訴訟
    法第273條第1項第1款、第13款、第14款之再審事由，提起
    再審之訴，經原審法院以案號98年度再字第159號審理中。
    抗告人復於99年3月1日主張原審判決有行政訴訟法第273條
    第1項第1款、第11款之再審事由，提起本件再審之訴。抗告
    人並於99年4月22日以再審呈報狀表明係分別提起再審之訴
    （原審卷第44頁）。抗告人主張其經陳情後，於99年1月29
    日收受財政部99年1月26日台財稅字第09904507800號函（下
    稱99年1月26日函），始知財政部對原行政處分主張適用財
    政部賦稅署95年7月7日台稅二發字第09504534840號函（下
    稱95年函釋），與相對人不同；財政部之法律見解及函釋自
    有拘束下級機關效力，原行政處分已變更，而有行政訴訟法
    第273條第1項第11款規定事由；且抗告人經財政部函復始知
    該部援引前揭函釋為處分依據，行政法院亦依該函釋為判決
    ，由於判決書未明文引用95年函釋，有判決不備理由，且剝
    奪抗告人依法辯論及向司法院大法官聲請釋憲之權利，適用
    法規顯有錯誤云云。惟查，原課稅處分係確定判決審查之程
    序標的行政處分，並非形成確定判決基礎之行政處分；且財
    政部99年1月26日函係就抗告人陳情所為之函復，未對人民
    直接發生任何法律效果，性質上屬於觀念通知，並非行政處
    分；核無行政訴訟法第273條第1項第11款為判決基礎之行政
    處分，於判決後為另一行政處分所變更之情形，自難謂係於
    99年1月29日始發生或知悉此款再審之理由。次查「．．．
    原判決適用法規有無錯誤，其事由於判決效力發生之時，即
    已存在，而當事人於收受判決之送達時，即已知悉，自不生
    發生在後或知悉在後之問題。」改制前行政法院61年裁字第
    23號判例可資參照，是抗告人於收受原審判決並確定時即已
    知悉，並無知悉在後可言。是以抗告人提起再審之不變期間
    應自判決確定時起算。抗告人係於98年11月9日收受原確定
    裁定，有送達證書附本院卷可稽。是抗告人對原審判決提起
    再審之訴之期間，應自98年11月10日起算，又抗告人之地址
    在臺北市，無庸扣除在途期間，迄至98年12月9日（星期三
    ）即已屆滿。抗告人遲至99年3月1日始提起本件再審之訴，
    有原審法院加蓋於訴狀上收文戳記所載日期可據，顯已逾越
    法定不變期間，其再審之訴自非合法等語，乃裁定駁回抗告
    人所提再審之訴，並敘明抗告人於98年12月8日曾具狀就原
    審判決，提起再審之訴，由原審法院另案（98年度再字第15
    9號）審理之。
三、抗告意旨除復執前詞外，並略以：(一)改制前行政法院61年裁
    字第23號判例之具體個案，與本件情形不同，本件原處分係
    在92年12月8日製作完成，後續行政救濟中，財政部賦稅署
    方作成95年函釋，原審判決言詞辯論前，並未闡明上開95年
    函釋，卻默示適用95年函釋據為判決，抗告人於收受財政部
    99年1月26日函，始知悉相對人默示適用95年函釋為原處分
    依據，原審亦默示適用95年函釋為判決，抗告人無法為抗辯
    ，原審判決適用行政訴訟法第125條第1項、第133條及第189
    條顯有錯誤。(二)財政部賦稅署95年函釋於95年7月7日方發布
    ，原審於98年6月18日為判決，其默示適用95年函釋為判決
    ，為變更處分日期。原處分經原審判決默示適用95年函釋加
    以變更，而抗告人自收受財政部99年1月26日函後，始知悉
    原審判決於98年6月18日變更原處分。原審判決默示適用95
    年函釋據為判決，改變原處分對抗告人產生判決之確定法律
    效果，雖財政部99年1月26日函為觀念通知，已無解於原審
    判決之法律效果。原審判決發生變更處分法律效果之日期為
    98年6月18日，但知悉日為99年1月29日，符合行政訴訟法第
    273條第1項第11款及第276條第2項知悉日之規定。本件自有
    行政訴訟法第273條第1項第1款及第11款規定之再審事由，
    並無同法第278條第1項不合法之裁定理由等語。
四、本院按：(一)再審之訴應於30日之不變期間內提起。前項期間
    自判決確定時起算，判決於送達前確定者，自送達時起算；
    其再審之理由發生或知悉在後者，均自知悉時起算，行政訴
    訟法第276條第1項及第2項定有明文。查原確定裁定係於98
    年11月9日送達抗告人，有卷附送達證書足據，再審之不變
    期間自原確定裁定送達之翌日起，算至98年12月9日（星期
    三）屆滿。抗告人遲至99年3月1日始主張原審判決有行政訴
    訟法第273條第1項第1款規定之再審事由而提起再審之訴，
    顯已逾期，依上開規定及說明，其再審之訴自非合法。又以
    行政訴訟法第273條第1項第1款「適用法規顯有錯誤」為再
    審理由，對於原審判決提起再審之訴，應認此項再審理由於
    原確定裁定送達時，抗告人即已知悉，不生知悉在後之問題
    （本院61年裁字第23號判例參照），故計算是否逾法定再審
    期間，應自原審判決確定時起算，而無同法第276條第2項但
    書再審理由知悉在後規定之適用。從而，原裁定以抗告人其
    此部分再審之訴，並不合法，駁回其此部分再審之訴，經核
    並無違誤。抗告人不服，對之提起抗告，惟核其所陳理由，
    僅泛言本件情形與本院61年裁字第23號判例之具體個案不同
    ，而未具體指明原裁定駁回其此部分再審之訴有何違誤之處
    ，故其此部分抗告自難認有理由，應予駁回。(二)次按，行政
    訴訟法第273條第1項第11款規定：「有左列各款情形之一者
    ，得以再審之訴對於確定終局判決聲明不服。．．．十一、
    為判決基礎之民事或刑事判決及其他裁判或行政處分，依其
    後之確定裁判或行政處分已變更者。」經查，原行政處分乃
    原審判決所審查之對象，並非上開規定所謂「為判決基礎之
    行政處分」，且原審判決或財政部99年1月26日函均未撤銷
    或變更原行政處分，則抗告人認原審判決有行政訴訟法第27
    3條第1項第11款規定之再審事由，即屬無據。本件抗告人於
    原審此部分之訴既屬顯無理由，依行政訴訟法第278條第2項
    規定，原審法院得不經言詞辯論，以判決駁回，原裁定以裁
    定駁回，裁判形式雖有未洽，惟結果並無不同，對抗告人程
    序利益亦無影響，仍應以此部分抗告為無理由，應予駁回。
五、據上論結，本件抗告為無理由。依行政訴訟法第104條、民
    事訴訟法第95條、第78條，裁定如主文。
中    華    民    國    99    年    11    月    25    日
                    最高行政法院第四庭
                        審判長法官  劉  鑫  楨
                              法官  楊  惠  欽
                              法官  吳  慧  娟
                              法官  曹  瑞  卿
                              法官  林  金  本

以  上  正  本  證  明  與  原  本  無  異
中    華    民    國    99    年    11    月    25    日
                              書記官  吳  玫  瑩

司法院資訊處製作；財團法人民間司法改革基金會備份。
